【裁判字號】    98,易,709
【裁判日期】    980806
【裁判案由】    詐欺
【裁判全文】
臺灣屏東地方法院刑事判決               98年度易字第241號
                                       98年度易字第709號
公  訴  人  臺灣屏東地方法院檢察署檢察官
被      告  甲○○
                    （現另案在臺灣屏東監獄竹田分監執行）
上列被告因詐欺案件，經檢察官提起公訴（98年度偵字第620號）
及追加起訴（98年度偵緝字第268 號、第269 號），被告於準備
程序期日就被訴事實為有罪之陳述，本院合議庭裁定由受命法官
獨任進行簡式審判程序，判決如下：
    主  文
甲○○幫助意圖為自己不法之所有，以詐術使人將本人之物交付
，處有期徒刑月，如易科罰金，以新臺幣壹仟元折算壹日；又
幫助意圖為自己不法之所有，以詐術使人將本人之物交付，處有
期徒刑陸月，如易科罰金，以新臺幣壹仟元折算壹日。應執行有
期徒刑柒月，如易科罰金，以新臺幣壹仟元折算壹日。
    事  實
一、甲○○可預見將其所申辦之行動電話門號提供他人使用，可
    能幫助該他人從事財產犯罪，竟仍基於幫助他人詐欺取財之
    未必故意，分別為下列幫助詐欺取財犯行：
  (一)甲○○於民國97年7 月18日向威寶電信股份有限公司（下稱
    威寶電信）申辦「0000000000」號之行動電話號碼後，於同
    日在高雄市火車站處，將該行動電話SIM 卡交予某真實姓名
    年籍不詳之女性網友。嗣該行動電話SIM 卡流入某不詳詐騙
    集團手中，該詐騙集團成員遂共同基於意圖為自己不法所有
    之犯意聯絡，於97年7 月24日，在雅虎奇摩拍賣網站，以「
    sandyabp」帳號刊登拍賣SONY牌T2型號數位相機之不實訊息
    ，並以上開行動電話號碼供買家聯繫買賣事宜，梁瑋倫撥打
    上開行動電話號碼與該詐騙集團成員聯絡後，因而陷於錯誤
    ，誤信其有出售之真意而下標，並於翌日 (25日）12時24分
    許，至台東市○○路郵局臨櫃匯款新臺幣（下同）6,380 元
    至該詐騙集團成員指示之李語軒（另由臺灣臺中地方法院檢
    察署檢察官偵辦中）所申設中華郵政股份有限公司臺中水湳
    郵局帳號為00000000000000號之帳戶內；復於同年7 月25日
    ，在雅虎奇摩拍賣網站上，以「song324324」帳號刊登販售
    「SONY牌PS3 60G 硬碟規格遊戲機」之不實訊息，並以上開
    行動電話號碼供買家聯繫買賣事宜，吳啟田撥打上開行動電
    話號碼與該詐騙集團成員聯絡後，因而陷於錯誤，誤信其有
    出售之真意而下標，並於同日13時37分許使用自動櫃員機轉
    帳匯款14,000元至該詐騙集團成員指示之李忠育（其涉嫌幫
    助詐欺犯行，現由臺灣板橋地方法院審理中）所申設合作金
    庫商業銀行東新莊分行帳號為0000000000000 號之帳戶內。
    嗣梁瑋倫及吳啟田因未收到貨品，撥打上開行動電話號碼聯
    絡賣家，發覺該電話已停用，始知受騙，乃報警處理，由警
    循線查獲上情。
  (二)甲○○於97年7 月下旬之某不詳時點，在臺南市○○路與府
    前路交叉口之某便利商店，將其向遠傳電信股份有限公司所
    申辦「0000000000」號行動電話號碼SIM 卡，交付予某真實
    姓名年籍不詳、綽號「阿峰」之成年男子。嗣該行動電話SI
    M 卡流入某不詳詐騙集團手中，該詐騙集團成員遂共同基於
    意圖為自己不法所有之犯意聯絡，於97年8 月7 日上午，先
    由該詐騙集團某成員，使用上開行動電話號碼聯絡洪春木，
    冒稱係「臺北地檢署林漢強主任檢察官」，向洪春木誆稱：
    因洪春木涉及洗錢案，其帳戶將被凍結，需保管其銀行存款
    云云，並傳真「臺灣臺北地方法院檢察署傳票」等偽造之公
    文書3 份（此部份偽造文書犯行，無證據認定郭恒僥有幫助
    之犯意）予洪春木，洪春木因而陷於錯誤，隨即前往高雄市
    第三信用合作社三多分社分次提領現金900,000 元、5,000,
    000 元，並於當日將金錢攜至高雄市○○○路168 號處，交
    付予某真實姓名年籍不詳、自稱「張永福書記官」之該詐騙
    集團某成員。嗣因洪春木發覺有異，始知受騙，報警處理而
    查知上情。
二、案經洪春木訴由高雄市政府警察局苓雅分局報請臺灣高雄地
    方法院檢察署呈請臺灣高等法院高雄分院檢察署檢察長令轉
    臺灣屏東地方法院檢察署檢察官偵查起訴；另經桃園縣警察
    局桃園分局報由臺灣板橋地方法院檢察署及臺東縣警察局臺
    東分局報由臺灣臺東地方法院檢察署呈請臺灣高等法院檢察
    署檢察長令轉臺灣屏東地方法院檢察署檢察官偵查後追加起
    訴。
    理  由
一、按除被告所犯為死刑、無期徒刑、最輕本刑為3 年以上有期
    徒刑之罪或高等法院管轄第一審案件者外，於法院行準備程
    序進行中，被告先就被訴事實為有罪之陳述時，審判長得告
    知被告簡式審判程序之旨，並聽取當事人、代理人、辯護人
    及輔佐人之意見後，裁定進行簡式審判程序，刑事訴訟法第
    273 條之1 第1 項定有明文，本件被告所為係犯死刑、無期
    徒刑、最輕本刑為3 年以上有期徒刑以外之罪，其於準備程
    序中就被訴事實為有罪之陳述，經法官告知簡式審判程序之
    旨，並聽取公訴人、被告之意見後，本院合議庭乃裁定由受
    命法官獨任進行簡式審判程序，合先敘明。又簡式審判程序
    之證據調查，不受刑事訴訟法第159 條第1 項、第161 條之
    2 、第161 條之3 、第163 條之1 及第164 條至第170 條規
    定之限制，刑事訴訟法第273 條之2 亦定有明文，故本件審
    理依該規定，亦排除嚴格證據調查，併予敘明。
二、事實認定部分：
  (一)就事實欄第一、(一)部分，業據被告甲○○於本院審理時坦承
    不諱，並有被害人梁瑋倫及吳啟田於警詢中所為證詞在卷可
    憑，復有上開「0000000000」號行動電話號碼之申請人資料
    及通聯調閱查詢單1 份、被害人梁瑋倫提出之郵政國內匯款
    執據1 紙、被害人吳啟田提出之自動櫃員機交易紀錄1 紙、
    李語軒上開郵局申辦資料及歷史交易明細紀錄1 份及李忠育
    上開合作金庫商業銀行帳戶申辦資料及歷史交易明細紀錄1
    份在卷可佐。是被告前揭任意性自白顯與事實相符，應堪採
    信。
  (二)就事實欄第一、(二)部分，亦經被告於本院審理時坦白承認，
    並有告訴人洪春木於警詢中所為證述附卷足佐，復有上開「
    0000000000」號行動電話號碼之申請人資料及通聯調閱查詢
    單1 份、偽造之公文書3 紙及高雄市第三信用合作社98年2
    月16日高三信社秘文字第319 號函及函附之告訴人帳戶歷史
    交易明細紀錄1 份存卷可證。是被告前揭任意性自白足認與
    事實相符，而可採信。
  (三)綜上所述，本件事證已臻明確，被告幫助詐欺犯行洵堪認定
    ，自應依法論科。
三、論罪科刑部分：
  (一)按刑法上之幫助犯，係對於犯罪與正犯有共同之認識，而以
    幫助之意思，對於正犯資以助力，未參與實施犯罪之行為者
    而言（最高法院75年度臺上字第1509號、88年度臺上字第12
    70號判決意旨可資參照）。被告甲○○與上開不詳詐騙集團
    成員間，並無共同實施詐欺犯罪之犯意聯絡或行為分擔，僅
    提供其所申辦之行動電話SIM 卡予上開詐騙集團，予以詐欺
    犯行之助力，其所實施者，尚非屬構成要件之行為，應為幫
    助犯，是核其先後所為，均係刑法第339 條第1 項之詐欺取
    財罪之幫助犯。又就事實欄第一、(一)部分，被告以一提供行
    動電話門號之幫助行為，幫助上開詐騙集團先後詐騙取得梁
    瑋倫、吳啟田之財物，為同種想像競合犯，僅成立一幫助詐
    欺取財犯行，依刑法第55條之規定從一重處斷。另被告將其
    所有之上開2 個行動電話門號先後交予他人，並使前揭詐騙
    集團遂行詐欺犯行，其先後2 次幫助詐欺行為，顯係分別起
    意為之，應為個別之評價，而予分論併罰。再被告2 次幫助
    他人犯詐欺取財罪，為幫助犯，各依刑法第30條第2 項之規
    定，按正犯之刑減輕之。而上開詐騙集團成員，就上開詐欺
    取財罪間，均有犯意聯絡及行為分擔，而為共同正犯。惟因
    幫助犯係從犯，從屬於正犯而成立，刑法上既無「共同幫助
    」之情，當亦無「幫助共同」之可言，故主文無須為「幫助
    共同」之諭知（司法院70年10月28日 (70) 廳刑一字第1104
    號刑事法律問題研究之研究意見可資參照），附此敘明。
  (二)爰審酌被告將其所有行動電話門號供詐騙集團成員使用，助
    長詐騙集團財產犯罪之風氣，致本件被害人受騙而遭受財產
    上損失，告訴人洪春木更損失達5,900,000 元之數，實為當
    今社會層出不窮之詐財事件所以發生之根源，造成社會互信
    受損，且亦致執法人員難以追查該詐騙集團之真實身分，造
    成犯罪偵查困難，致使此類犯罪手法層出不窮，嚴重危害交
    易秩序與社會治安，實不宜寬貸，惟念及其於本院審理時坦
    承犯行，犯後態度尚可，且其本身並未實際參與詐欺取財之
    犯行，責難性較小暨其智識程度、生活狀況等一切情狀，就
    其所犯分別量處主文所示之刑，另考量其年齡、職業、收入
    、社會地位等節，均諭知易科罰金之折算標準，並合併定其
    應執行之刑，又其所犯2 罪均獲處6 月以下有期徒刑，合於
    刑法第41條第1 項得易刑處分之規定，依司法院大法官會議
    98年6 月19日公布之釋字第662 號解釋意旨，並就本院所定
    應執行之刑部分，諭知易科罰金之折算標準，以資儆懲。
據上論斷，應依刑事訴訟法第273 條之1 第1 項、第299 條第1
項前段，刑法第30條第1 項、第2 項、第339 條第1 項、第55條
、第41條第1 項前段、第51條第5 款，刑法施行法第1 條之1 ，
判決如主文。
本案經檢察官廖華君到庭執行職務
中    華    民    國    98    年    8     月    6     日
                  刑事第五庭    法  官  程士傑
以上正本證明與原本無異。
如不服本判決應於收受判決後10日內向本院提出上訴書狀，並應
敘述具體理由；其未敘述上訴理由者，應於上訴期間屆滿後20日
內向本院補提理由書（均須按他造當事人之人數附繕本）「切勿
逕送上級法院」。
中    華    民    國    98    年    8     月    6     日
                                書記官  孫秀桃
附錄論罪科刑法條：
刑法第339 條第1 項
意圖為自己或第三人不法之所有，以詐術使人將本人或第三人之
物交付者，處5 年以下有期徒刑、拘役或科或併科1 千元以下罰
金。


司法院資訊處製作；財團法人民間司法改革基金會備份。
